【裁判字號】    95,交聲,524
【裁判日期】    951031
【裁判案由】    違反道路交通管理處罰條例聲明異議
【裁判全文】
臺灣臺北地方法院交通事件裁定         95年度交聲字第524號
原處分機關  臺北市交通事件裁決所
異議人即
受處分人    歐力士實業股份有限公司
法定代理人  中本寧
上列異議人即受處分人因違反道路交通管理處罰條例案件，對於
臺北市交通事件裁決所中華民國九十五年六月二日所為之處分（
原處分案號：北市裁三字第裁22─1AC001415號、北市裁三字第
裁22─1AC014131號）聲明異議，本院裁定如下：
    主      文
異議均駁回。
    理      由
一、按汽車駕駛人在道路收費停車處所停車，未依規定繳費，主
    管機關應書面通知駕駛人於七日內補繳，並收取必要之工本
    費用，逾期再不繳納，處新臺幣（下同）三百元罰鍰，道路
    交通管理處罰條例第五十六條第二項定有明文。次按行為後
    法律或自治條例有變更者，適用行政機關最初裁處時之法律
    或自治條例；但裁處前之法律或自治條例有利於受處罰者，
    適用最有利於受處罰者之規定，行政罰法第五條亦有明定。
    而依民國九十五年七月一日修正施行前違反道路交通管理事
    件統一裁罰基準及處理細則（以下簡稱「處理細則」）第二
    十四條之規定，逕行舉發違反道路交通管理事件，經汽車所
    有人依通知單之應到案日期前到案，並告知違規駕駛人姓名
    、身分證統一編號及住址者，處罰機關應即另行通知違規駕
    駛人到案依法處理；逾應到案日期，處罰機關應依道路交通
    管理處罰條例第八十五條第三項「本條例關於車輛駕駛人之
    處罰，如應歸責於車輛所有人者，處罰車輛所有人」之規定
    ，處罰該汽車所有人；九十五年七月一日修正施行之道路交
    通管理處罰條例第八十五條第一項雖規定為「本條例之處罰
    ，受舉發違反道路交通管理事件之受處罰人，認為受舉發之
    違規行為應歸責他人者，應於舉發違反道路交通管理事件通
    知單應到案日期前，檢附相關證據及應歸責人相關證明文件
    ，向處罰機關告知應歸責人，處罰機關應即另行通知應歸責
    人到案依法處理。逾期未依規定辦理者，仍依本條例各該違
    反條款規定處罰」，另處理細則第三十六條亦配合修正為「
    本條例之處罰，受舉發違反道路交通管理事件之被通知人，
    認為受舉發之違規行為應歸責他人者，應於通知單記載之應
    到案日期前，檢附相關證據及足資辨識、通知應歸責人之證
    明文件，向處罰機關告知應歸責人，處罰機關應即另行通知
    應歸責人到案依法處理。逾期未依規定辦理者，仍依本條例
    各該違反條款規定處罰」，然關於受舉發之受處罰人若未告
    知應受歸責者仍應受處罰之規定，其實質內容則均相同而無
    有利或不利之情形，自應依行政罰法第五條之規定，適用原
    處分機關九十五年六月二日最初裁處時之前開修正前法律規
    定，合先敘明。從而於適用修正前法律之情形下，汽車駕駛
    人在道路收費停車處所停車，未依規定繳費，經主管機關以
    書面通知駕駛人補繳，而逾期仍未繳納，且汽車所有人逾應
    到案日期提出陳述者，處罰機關應依修正前處理細則第二十
    四條、修正前道路交通管理處罰條例第八十五條第三項等規
    定，對該汽車所有人處以三百元之罰鍰。
二、本件異議人即受處分人歐力士實業股份有限公司所有車牌號
    碼9C─9261租賃小客車之駕駛人於九十四年九月三日上午七
    時五十分許，在臺北市○○○路高架橋下收費停車處所停車
    ，另其所有車牌號碼4270─DL自用小貨車之駕駛人於九十四
    年九月十七日晚間六時四十分許，在臺北市○○路收費停車
    處所停車，因均未依規定繳費，經臺北市停車管理處以書面
    通知催繳仍未依限繳費，乃依道路交通管理處罰條例第五十
    六條第二項規定掣單舉發，嗣車輛所有人即受處分人於原舉
    發通知單所載應到案日期（分別為九十四年十一月三十日、
    同年十二月二十一日）後之九十五年一月十三日始提出陳訴
    ，經原處分機關函請舉發單位臺北市停車管理處調查後仍認
    受處分人有前開違規行為，乃依道路交通管理處罰條例第五
    十六條第二項等規定，於九十五年六月二日以北市裁三字第
    裁22─1AC001415號、北市裁三字第裁22─1AC014131號裁決
    書各裁處汽車所有人即受處分人罰鍰三百元等情，有臺北市
    政府交通局舉發違反道路交通管理事件通知單、交通違規案
    件陳述書、臺北市交通事件裁決所函、臺北市停車管理處函
    文、臺北市交通事件裁決裁決書在卷可稽。
三、聲明異議意旨略以：異議人於九十四年九、十月間接獲多張
    催繳停車費通知，惟經登入臺北市停車管理處網站查詢，網
    頁上僅顯示「未繳納且未逾期之停車費記錄」，並未顯示「
    未繳納已逾期之停車費記錄」，此與其他縣市停管處網站不
    論是否逾期均會顯示有所不同，致異議人於收到催繳通知單
    後，無法於停車管理處網頁查詢到逾期未繳資訊，經詢問臺
    北市停車管理處承辦人員，其回答亦造成異議人之誤解，以
    致無法及時於繳費期間內完成繳費，而遭裁罰三百元，權益
    因而受損，為此聲明異議，請求撤銷原處分，改諭知不罰等
    語。
四、經查，異議人對其所有前揭車輛，於上開時、地收費停車處
    所停車，未依規定繳費，經臺北市停車管理處書面通知其補
    繳，惟逾期仍未補繳等事實坦認在卷，且主管機關臺北市停
    車管理處確有將催繳通知單以雙掛號方式寄送予受處分人等
    情，有該處九十五年六月二十六日北市停四字第○九五三三
    四五六六○○號書函及所檢附之催繳通知單送達證明在卷可
    稽，受處分人更自承收到催繳通知單後未於繳費期限內繳費
    等語，自已違反道路交通管理處罰條例第五十六條第二項之
    規定，依法自應受處罰無訛。而原舉發單位臺北市停車管理
    處之網路與電話查詢僅提供於繳費期限內未繳費之停車資料
    ，方便民眾在繳費期限內未見繳費單、遺失、毀損等查詢補
    繳，並不提供逾期之停車繳費資料，以免造成困擾，該系統
    之網路與電話查詢僅提供於繳費期限內未繳費之停車資料，
    如已繳費銷案或逾查詢停車日期，即不在查詢範圍內，該系
    統均會顯示「找不到查詢資料」等情，業據該處以九十四年
    十一月二十八日北市停四字第○九四四○○五八五○○號書
    函、九十四年十二月二十二日北市停四字第○九四四○五八
    一一○○號書函函覆受處分人在卷。而異議人自承其於九十
    四年九、十月間上網查詢所顯示之資料僅為「未繳納且未逾
    期之停車費記錄」，並未顯示「未繳納已逾期之停車費記錄
    」之資料，益徵受處分人亦明瞭於網路上所能查詢之資料範
    圍有其侷限性。道路交通管理處罰條例第五十六條第二項既
    規定主管機關須以書面通知補繳，受處分人又自承有收受催
    繳通知，自有依限繳納停車費用之義務；至於舉發機關之網
    頁查詢服務縱有其侷限性，或其承辦人員口頭告知事項有誤
    ，仍非受處分人所得解免其違規責任之理由。本件違規事證
    明確，受處分人前揭抗辯均不足採，應依法裁罰。
五、綜上所述，異議人所有車輛在道路收費停車處所停車，未依
    規定繳費，經主管機關臺北市停車管理處書面通知於七日內
    補繳，仍未依限繳費，原處分機關乃依據道路交通管理處罰
    條例第五十六條第二項規定，於九十五年六月二日以北市裁
    三字第裁22─1AC001415號、北市裁三字第裁22─1AC014131
    號裁決書各裁處受處分人罰鍰三百元，核無違誤，受處分人
    之異議為無理由，均應予駁回。
據上論斷，應依道路交通案件處理辦法第十九條，裁定如主文。
中    華    民    國    95    年    10    月    31    日
                  交通法庭法  官  林庚棟
以上正本證明與原本無異。
如不服本裁定應於送達後五日內向本院提出抗告狀。
                          書記官  殷玉芬
中    華    民    國    95    年    11    月     2    日


司法院資訊處製作；財團法人民間司法改革基金會備份。
